【裁判字號】    89,訴,1279
【裁判日期】    890704
【裁判案由】    懲治盜匪條例
【裁判全文】
臺灣臺中地方法院刑事判決                        八十九年度訴字第一二七九號
    公  訴  人  臺灣臺中地方法院檢察署檢察官
    被      告  丁○○
    被      告  戊○○
    共      同
    指定辯護人  公設辯護人  甲○○
右列被告因違反懲治盜匪條例等案件，經檢察官提起公訴（八十九年度偵字第五八０
四號），本院判決如左：
    主  文
丁○○、戊○○共同意圖為自己不法之所有，以強暴致使不能抗拒而取他人之物，各
處有期徒刑捌年，扣案之球棒貳支及水果刀壹把均沒收；又共同攜帶兇器竊盜，各處
有期徒刑捌月。主刑部分均應執行有期徒刑捌年陸月。
    事  實
一、丁○○、戊○○與綽號「阿偉」不詳姓名之已滿十八歲之人及綽號「阿華」不詳
    姓名之成年男子共同基於意圖為自己不法所有之犯意聯絡，於民國八十九年三月
    二十九日下午十一時許，前往台中市○區○○路二二九巷十七號乙○○住處，並
    在該大門外守候，嗣乙○○回到家後開啟該樓下大門，正欲關門之際，由丁○○
    與綽號「阿偉」之男子分持狀似藍波刀之不詳刀子（未扣案，係綽號「阿華者」
    所有）、水果刀（綽號「阿偉」者所有，起訴書誤繕為藍波刀，容有誤會）各一
    把，推開大門抵住乙○○左右腰部，另戊○○與綽號「阿華」者則分持其所有球
    棒各一支趨前作勢毆打之強暴方式，致使乙○○不能抗拒，丁○○、戊○○等復
    基於剝奪他人行動自由之故意，由「阿華」向乙○○喝稱：乙○○向伊老大借錢
    未還，要帶乙○○見伊老大等語，隨即強押乙○○進入乙○○之妻許雅玲所有車
    牌號碼Ｂ四－六六七二號自小客車內，「阿華」乃強取乙○○之汽車鑰匙，駕駛
    該自小客車，並由丁○○及「阿偉」者分持上開狀似藍波刀之不詳刀子、水果刀
    各一把，抵住乙○○腰部坐在後座，而戊○○則騎乘機車尾隨在後，「阿華」乃
    將該自小客車開往台中縣豐原市○○路山上，行經大約三十分鐘，並以此非法方
    法剝奪乙○○之行動自由，嗣因該山路受九二一地震影響，嚴重下陷道路不通而
    無法通行，「阿華」在山上倒車約二、三分鐘後，乃將乙○○之公事包內之美金
    三百元、日幣三萬五千元取走，並強取乙○○身上之皮夾（內有上開自小客車之
    行照、駕照、彰化商銀及匯通銀行之信用卡、乙○○之身分證各一張）、乙○○
    身上口袋內之新台幣（下同）二萬二千元及置於上開自小客車後車廂內之高爾夫
    球用具（價值約二萬八千元），另由丁○○及「阿偉」者並將乙○○推入山溝內
    （未受傷），「阿華」、「阿偉」及丁○○隨即返回車內，由「阿華」強行開走
    該自小客車，幸該山溝不深，乙○○爬出後，向附近民宅報警求救，丁○○等人
    所得財物其中現金均朋分花用殆盡，餘則已丟棄滅失。
二、丁○○、戊○○為規避警方追緝，復另行起意，共同基於意圖為自己不法所有之
    犯意聯絡，於八十九年四月七日晚上十一時許，在台中縣太平市中華國小前之停
    車場，以戊○○所有客觀上足以對人之生命、身體、安全構成威脅之兇器六角板
    手一支，竊取丙○○所有車牌號碼Ｈ九－三九九五號車牌二面，得手後，並將上
    開乙○○之自小客車車牌卸下，而改懸掛竊得之丙○○所有上開車牌二面使用。
    嗣於八十九年四月八日凌晨二時許，戊○○駕駛上開自小客車搭載丁○○及不知
    情之黎天財（已由檢察官為不起訴處分）行經台中縣霧峰鄉○○路銀聯橋時，見
    警盤查駕車加速逃逸，復經警方追捕而循線查獲上情，並扣得上開水果刀一把及
    球棒二支。
二、案經臺中縣警察局霧峰分局報請臺灣臺中地方法院檢察署檢察官偵查起訴。
    理  由
一、訊據被告丁○○、戊○○於本院審理中坦承於右揭時地與綽號「阿偉」、「阿華
    」共同強取乙○○之財物及其二人共同竊取上開車牌之事實，惟戊○○辯稱：是
    「阿華」說有人欠他老闆錢，要我幫忙去要債云云，被告丁○○則辯稱：是戊○○找我幫忙去要債的云云。經查，右揭犯罪事實，業據被害人乙○○、丙○○分
    別於警訊或偵查中指訴甚明，並有贓物領據、車輛竊盜、車牌失竊資料個別查詢
    報表查詢車輛認可資料各二紙附卷可稽，復有上開水果刀一把及球棒二支扣案可
    資佐證，被告二人雖辯以：是去幫忙要債云云，惟被告二人既不否認對被害人乙○○施以強暴，且已強取得財物，是其二人實際上是否幫忙要債，無礙於上開犯
    行之成立，況被害人乙○○並未積欠他人債務等情，亦據被害人乙○○於偵查中
    陳稱明確（見偵查卷第八十九頁），是被告二人此部分所辯，顯係卸責之詞，洵
    無足採。事證明確，被告二人之犯行均堪認定。
二、查被告二人行竊時所用之六角板手一支，客觀上足以對人之生命、身體、安全構
    成威脅，為兇器之一種。核被告二人所為，均係犯懲治盜匪條例第五條第一項第
    一款之普通盜匪罪、刑法第三百零二條第一項之以非法方法剝奪他人行動自由罪
    及同法第三百二十一條第一項第三款之攜帶兇器竊盜罪。公訴意旨認被告二人上
    開竊盜犯行係犯刑法第三百二十條第一項普通竊盜罪，尚有未洽，惟起訴事實相
    同，爰依法變更起訴法條。又公訴人雖未就被告二人上開剝奪他人行動自由之犯
    行起訴，惟此部分之犯行與公訴人已起訴經論罪之部分，有牽連犯之裁判上一罪
    關係，自為起訴效力所及，本院自得一併審理。被告二人與綽號「阿偉」、「阿
    華」之已滿十八歲男子就上開盜匪、剝奪他人行動自由及被告二人上開攜帶兇器
    竊盜犯行，彼此互有犯意聯絡及行為分擔，均為共同正犯。又被告二人所犯上開
    盜匪、妨害自由犯行間，有方法結果之牽連關係，應從較重之盜匪罪論處。又被
    告二人所犯上開盜匪及攜帶兇器竊盜二罪之間，均犯意各別，行為互殊，應予分
    論併罰。爰審酌被告二人正值年輕不思努力，其犯罪之動機、方法、盜匪及竊盜
    所得財物，所致被害人之損害及犯後坦承部分等一切情狀，分別量處如主文所示
    之刑，並各合併定其應執行之刑，以資懲儆。至扣案之球棒二支及水果刀一把分
    別係被告戊○○及綽號「阿華」、「阿偉」不詳姓名者所有，且為其等供犯罪所
    用之物，業據被告二人於本院審理中供明在卷，爰依刑法第三十八條第一項第二
    款之規定宣告沒收；又上開綽號「阿華」所有狀似藍波刀之不詳刀子，雖係被告
    二人等上開盜匪犯行所用之物，另被告二人竊盜所用之六角板手，雖為被告戊○○所有，惟均未經扣案，且被告二人於本院審理中均稱該刀子不知在何處，而六
    角板手已丟棄等語，為免將來執行上困難，爰不另為沒收之諭知，併此敘明。又
    被告二人盜匪所得之上開Ｂ四－六六七二號自小客車，業經被害人乙○○具領，
    有贓物領據乙紙可按，另盜匪所得之現金及其他財物均朋分花用殆盡或已滅失，
    已為被告二人於本院審理中供明，且未經扣案，堪認業已滅失，爰不諭知發還被
    害人，附此敘明。
據上論斷，應依刑事訴訟法第二百九十九條第一項前段、第三百條，懲治盜匪條例第
五條第一項第一款、第八條，刑法第二十八條、第三百零二條第一項、第三百二十一
條第一項第三款、第五十五條、第五十一條第五款、第三十八條第一項第二款，罰金
罰鍰提高標準條例第一條前段，判決如主文。
本案經檢察官林蓉蓉到庭執行職務
中      華      民      國      八十九      年      七    月      四    日
            臺灣臺中地方法院刑事第四庭
                                        法  官  卓  進  仕
右正本證明與原本無異。
如不服本判決，應於判決送達後十日內向本院提出上訴狀，上訴於臺灣高等法院臺中
分院（須附繕本）。
                                        書記官
中      華      民      國      八十九      年      七    月      五    日
附錄本判決論罪科刑之法條：
懲治盜匪條例第五條第一項第一款
有左列行為之一者，處無期徒刑或七年以上有期徒刑：
一、意圖為自己或第三人不法所有，以強暴、脅迫、藥劑、催眠術或他法，致使不能
    抗拒，而取他人之物或使其交付者。
懲治盜匪條例第八條
刑法總則及刑法分則第一百六十七條，第三百四十七條第五項之規定，於盜匪案件仍
適用之。
刑法第三百零二條第一項：
私行拘禁或以其他非法方法，剝奪人之行動自由者，處五年以下有期徒刑、拘役或三
百元以下罰金。因而致人於死者，處無期徒刑或七年以上有期徒刑，致重傷者，處三
年以上十年以下有期徒刑。
刑法第三百二十一條第一項第三款
犯竊盜罪而有左列情形之一者，處六月以上五年以下有期徒刑：
三、攜帶兇器而犯之者。


司法院資訊處製作；財團法人民間司法改革基金會備份。
